---
title: La relación entre la corrupción y la violencia en el Perú I
author: Kilder Urrutia
date: '2020-06-06'
slug: la-relación-entre-la-corrupción-y-la-violencia-en-el-perú-i
categories:
  - Corrupción
  - Violencia
tags:
  - Corrupcion y violencia
  - R
  - Antropología
  - Econometría
---

## La corrupción y la violencia

La violencia es parte de la identidad de los peruanos. Somos violentos con nosotros mismos: Nuestros prejuicios nos llevan a despreciarnos a nosotros mismos, a negarnos las mismas oportunidades, a vernos con los mismos ojos con los que vemos a los que creemos son de alguna manera mejores: a los gringos, a los blancos, a los bellos (). Somos violentos con los demás: Perú es uno de los países más peligrosos del mundo, tanto en general (), como para las mujeres (), los niños (), los viejos () o los hombres ().



También, creciendo día a día y alrededor nuestro, el proxenetismo, la trata de personas.

Detrás de todo esto, siempre encontramos la corrupción.
La corrupción nutre y mantiene la violencia. Parafraseando a Beyerle (2011), la corrupción perpetua la violencia, la pobreza la vuelve endémica, y la fragmentación de los valores sociales impide un esfuerzo concertado contra esta.

```{r echo=FALSE, message=FALSE, warning=FALSE}
library(knitr)
knitr::opts_chunk$set(echo=FALSE, warning=FALSE, message = FALSE)

# Graphs

library(tidyverse)
library(leaflet)
library(ggthemes)
library(ggthemr)

# tables
library(kableExtra)
library(gt)

# formatting
library(scales)
```

## Midiendo la violencia

Como vimos, la violencia es un fenómeno sumamente complejo. Centrarnos en 


## Midiendo la corrupción


## La presencia del Estado

Hablando con una antropóloga que estudia sobre el tema, podemos saber que el mejor indicador directo de la presencia del estado se da en la naturaleza del acceso a agua en las comunidades.

```{r}
library(readxl)
geoperu <- read_excel("C:/Users/Kilder/OneDrive/Tesis/raw_data/xls/GEODATA/GeoPeru_Peru_Distritos.xlsx")
geoperu %>% 
  mutate(nom_dpto = str_to_title(nom_dpto)) %>% 
  group_by(nom_dpto) %>% 
  summarise(hogares_sin_red_agua = sum(vs_agua_rp, na.rm = TRUE),
            hogares = sum(num_viv_op, na.rm = TRUE),
            porcentaje = hogares_sin_red_agua/hogares) %>% 
  arrange(desc(porcentaje)) %>% 
  gt() %>% 
  tab_header(title = "El agua en el Perú",
             subtitle = "Hogares sin acceso a una red de agua en el Perú") %>% 
  tab_source_note("Fuente: CENSO 2017") %>% 
  tab_spanner(label = 'Hogares', columns = c('hogares_sin_red_agua', 'hogares', 'porcentaje')) %>% 
  cols_label(
    nom_dpto = 'Departamento',
    hogares_sin_red_agua = 'Sin red de agua',
    hogares = 'Total',
    porcentaje = '%'
  ) %>% 
  fmt_number(
    columns = vars(hogares_sin_red_agua, hogares),
    decimals = 0,
    use_seps = TRUE
  ) %>% 
  fmt_percent(
    columns = vars(porcentaje),
    decimals = 1
  )
```

```{r}

geoperu %>% 
  ggplot(
    aes(x = pvs_agua_r/100, y = almenosu_1/100)
  ) +
  geom_point() + 
  scale_x_continuous(trans = 'logit') +
  scale_y_continuous(trans = 'logit') +
  theme_bw() +
  labs(title = 'Acceso a agua y necesidades insatisfechas',
       subtitle = 'Según distritos',
       x = '% de hogares sin acceso a una red de agua',
       y = '% de hogares con al menos una NBI',
       caption = "Fuente: CENSO 2017")
```

