---
title: ¿Dónde está el Estado? Construyendo el índice de presencia del Estado
author: Kilder Urrutia
date: '2020-06-06'
slug: dónde-está-el-estado-construyendo-el-índice-de-presencia-del-estado
categories:
  - Estado
  - Instituciones Públicas
tags:
  - Construcción de índices
  - Econometría
  - R
  - Instituciones Públicas
  - Servicios Públicos
---

## ¿Dónde está el Estado?

Muchas veces nos preguntamos, ¿dónde está el Estado? ¿Dónde muestra más su presencia?. Nuestra opinión es que existen suficientes datos como para ensayar una respuesta interesante a esta pregunta. En el presente post iremos paso a paso en la creación de un índice de presencia del Estado en cada distrito del Perú y un número de subíndices de distintos tipos de presencia del Estado

* __Métodos a usar:__ Componentes principales, Análisis de Factores, Componentes independientes, Partial Least Squares Structural Modeling.
* __Unidad de observación:__ Distritos
* __Bases de datos a utilizar:__ Censo 2017, Registro Nacional de Denuncias y Faltas 2017, Censo Nacional de Comisarías, Censo a Municipalidades 2017

## Primero, hagámonos una idea:

```{r message=FALSE, warning=FALSE}
library(knitr)
knitr::opts_chunk$set(echo=FALSE, warning=FALSE, message = FALSE, fig.width = 10, fig.height = 7)

# read files

library(readxl)

# data wrangling
library(tidyverse)
library(broom)

# Graphs

library(leaflet)
library(ggthemes)
library(ggthemr)
library(plotly)
library(plotlyGeoAssets)

# GIS and GEOS

library(sf)
library(raster)

# tables

library(kableExtra)
library(gt)

# formatting

library(scales)

```

```{r message=FALSE, warning=FALSE}
geoperu <- read_excel("C:/Users/Kilder/OneDrive/Tesis/raw_data/xls/GEODATA/GeoPeru_Peru_Distritos.xlsx")
distritos <- st_read('C:/Users/Kilder/OneDrive/Tesis/raw_data/shapefiles/distritos/DISTRITOS.shp')

geomap <- left_join(distritos, geoperu, by=c("DISTRITO" = "nom_dist"))
```
```{r fig.height=7, fig.width=10}
geomap %>% 
  ggplot() +
  geom_sf(aes(fill = pvs_agua_r), color = NA, na.rm = FALSE) +
    labs(title ='Acceso a agua en el Perú',
      subtitle = 'Porcentaje de hogares sin acceso a una red de agua',
         caption = 'CENSO (2017). Elaboración propia.',
         fill = 'Porcentaje de hogares') +
    theme_minimal() +
  scale_fill_continuous(type = 'viridis') +
    theme(axis.text = element_blank())
```

```{r fig.height=7, fig.width=10}
map_agua <- geomap %>% 
  ggplot() +
  geom_sf(aes(fill = nbi3_porc), color = NA, na.rm = FALSE) +
    labs(title ='Acceso a agua en el Perú',
      subtitle = 'Porcentaje de hogares sin servicios higiénicos',
         caption = 'CENSO (2017). Elaboración propia.',
         fill = 'Porcentaje de hogares') +
    theme_minimal() +
  scale_fill_continuous(type = 'viridis') +
    theme(axis.text = element_blank())

ggplotly(map_agua)

```



```{r fig.height=7, fig.width=10}
geomap %>% 
  ggplot() +
  geom_sf(aes(fill = p_no_docum), color = NA, na.rm = FALSE) +
    labs(title ='El derecho a una identidad',
      subtitle = 'Porcentaje de hogares sin documento alguno',
         caption = 'CENSO (2017). Elaboración propia.',
         fill = 'Porcentaje de hogares') +
    theme_minimal() +
  scale_fill_continuous(type = 'gradient') +
    theme(axis.text = element_blank())
```